臺灣士林地方法院行政訴訟判決　
111年度交字第136號
原      告  李宗榮  
被      告  臺北市交通事件裁決所

代  表  人  蘇福智  
訴訟代理人  吳維中  
上列當事人間交通裁決案件，原告不服被告中華民國111年3月25
日北市裁催字第22-A0UH5O6A1號裁決，提起行政訴訟，本院判決
如下：
　　主　　　文
原告之訴駁回。
訴訟費用新臺幣參佰元由原告負擔。
　　事實及理由
壹、程序事項
　　本件原告因不服被告於民國111年3月25日以北市裁催字第22
    -A0UH5O6A1號（下稱原處分）裁處其罰鍰新臺幣（下同）1,
    200元，提起行政訴訟，依行政訴訟法第237條之1規定，應
    適用交通裁決事件訴訟程序，本院並依同法第237條之7規定
    ，爰不經言詞辯論，逕為判決。
貳、實體事項
一、爭訟概要：
　　臺北市政府警察局信義分局（下稱舉發機關）三張犁派出所
    員警認原告駕駛其所有車牌號碼000-0000號營業小客車（下
    稱系爭汽車），於110年2月1日11時30分許，在臺北市○○區○
    ○○路○段000巷00號，有「在顯有妨礙他車通行處所停車」之
    違規事實，而於同年月5日填製臺北市政府警察局北市警交
    字第A0UH5O6A1號舉發違反道路交通管理事件通知單（下稱
    舉發通知單）舉發車主即原告，並記載應到案日期為110年3
    月22日。原告未於應到案日前向被告陳述意見，亦未繳納罰
    鍰或到案聽候裁決，被告乃於111年3月25日作成原處分，依
    道路交通管理處罰條例第56條第1項第5款，裁處原告罰鍰1,
    200元。原告不服，遂提起本件行政訴訟。
二、原告起訴主張：
　㈠伊係開無障礙計程車，系爭汽車附有爬梯機，在忠孝東路四
    段是洗腎客戶，需使用爬梯機上下樓，然後去醫院洗腎，且
    該處為黃線，不可能為消防通道，依照道路交通管理事件統
    一裁罰基準及處理細則第12條第1項第10款，應以不舉發為
    適當，很多警局就本案情節都已撤銷舉發等語。
　㈡並聲明：原處分撤銷。
三、被告答辯略以：
　㈠案據舉發機關回復，系爭汽車停車位置確實妨礙車輛通行，
    員警舉發並無違誤。有關原告爭執係無障礙計程車一節，查
    系爭汽車為營業小客車，非屬道路交通安全規則第113條表
    列之車輛，且公路、市區道路主管及警察機關並無特別規定
    營業小客車如為無障礙計程車可隨意停放車輛載客，故系爭
    汽車並無上開規則之適用。另有關原告檢附訴外案件免罰公
    文參考一節，查違反道路交通管理事件統一裁罰基準及處理
    細則第12條第1項第10款，其認定免予舉發要件為「未嚴重
    危害交通安全、秩序，且情節輕微」，故而原告他案違規係
    經舉發機關認定違規情節輕微從寬認定撤銷舉發之裁量權；
    然接送身心障礙者所為之違規尚須個案認定是否危害交通安
    全、秩序等。系爭汽車違規於車道停止線上停車，顯見已危
    害道路路口直行及轉向車輛視野造成道路車輛交織之交通危
    害，且該處於巷弄內系爭汽車佔據過半車道亦影響消防、救
    護車輛通行，故本案違規並無違反道路交通管理事件統一裁
    罰基準及處理細則第12條第1項第10款規定之適用。綜上，
    被告實難以原告前開情詞，撤銷原處分，被告依法裁處，並
    無違法情事。
　㈡並聲明：原告之訴駁回。
四、本院之判斷：
　㈠按「汽車駕駛人停車時，有下列情形之一者，處新臺幣六百
    元以上一千二百元以下罰鍰：…五、在顯有妨礙其他人、車
    通行處所停車。…」，道路交通管理處罰條例第56條第1項第
    5款定有明文。又按「汽車停車時，應依下列規定：…九、顯
    有妨礙其他人、車通行處所，不得停車。…」，道路交通安
    全規則第112條第1項第9款定有明文。
　㈡經查，原告駕駛系爭汽車，於上揭時、地，有「在顯有妨礙
    他車通行處所停車」事實等情，有舉發通知單、採證照片、
    舉發機關111年5月10日北市警信分交字第1113028100號函暨
    所附採證照片、汽車車籍查詢資料等件附卷可稽（見本院卷
    第54-56、82-88）。
　㈢原告雖主張：伊係開無障礙計程車，該處是洗腎客戶，需使
    用爬梯機上下樓，然後去醫院洗腎，且該處為黃線，不可能
    為消防通道，依道路交通管理事件統一裁罰基準及處理細則
    第12條第1項第10款，應以不舉發為適當，很多警局就本案
    情節都已撤銷舉發等語，並提出無障礙計程車報表、舉發機
    關及臺北市政府警察局松山分局撤銷舉發之函文等件為證（
    見本院卷第16、20-22、26頁）。按「行為人有下列情形之
    一，而未嚴重危害交通安全、秩序，且情節輕微，以不舉發
    為適當者，交通勤務警察或依法令執行交通稽查任務人員得
    對其施以勸導，免予舉發：…十、駕駛汽車因緊急救護傷患
    或接送身心障礙者上、下車，致違反本條例規定。…」，道
    路交通管理事件統一裁罰基準及處理細則第12條第1項第10
    款定有明文。然此僅為法規賦予交通勤務警察或依法令執行
    交通稽查任務人員，得依具體個案情狀，裁量是否就違規行
    為加以舉發，並非謂駕駛汽車接送身心障礙者上、下車而在
    顯有妨礙其他人、車通行處所停車者，均不予舉發，且除有
    違法裁量情形外，法院對於舉發機關是否予以舉發之裁量原
    則上應予尊重。經核，系爭汽車在劃設停止線之道路停車，
    且停放位置已占用該道路約一半路寬，有採證照片在卷可按
    （見本院卷第84-86頁），系爭汽車確已影響同向直行車輛
    需繞行，增加與來車發生交通事故之風險，舉發員警認系爭
    汽車妨礙車輛通行（見本院卷第82頁），其違規情節並非輕
    微而為舉發，並無違誤。至原告所提舉發機關及臺北市政府
    警察局松山分局撤銷舉發之函文（見本院卷第20-22、26頁
    ），依各該函文，並無從認各該交通違規事件影響交通之違
    規情節與本件相同，且此為舉發機關依個案所為裁量，業如
    前述，原告此部分主張，應無從據以為對其有利之認定。 
    　
　㈣再依道路交通管理處罰條例第92條第4項授權訂定發布之違反
    道路交通管理事件統一裁罰基準及處理細則第2條第1、2項
    規定：「處理違反道路交通管理事件之程序及統一裁罰基準
    依本細則之規定辦理。」、「前項統一裁罰基準，如附件違
    反道路交通管理事件統一裁罰基準表」。依原告行為時之裁
    罰基準表（109年11月30日施行），就「在顯有妨礙其他人
    、車通行處所停車」，於車輛為「小型車」時，分別依「期
    限內」、「逾越應到案期限30日內」、「逾越應到案期限30
    日以上60日以內」、「逾越應到案期限60日以上」繳納或到
    案聽候裁決、逕行裁決處罰者規定，裁罰金額分別為900元
    、1,000元、1,100元、1,200元。上開處理細則及裁罰基準
    表均屬授權命令，其立法目的及功能，乃為防止處罰機關枉
    縱或偏頗，用以維持裁罰之統一性與全國因違反道路交通管
    理事件受處罰民眾之公平，不因裁決人員不同，而生偏頗，
    寓有避免各裁罰機關於相同事件恣意為不同裁罰，於憲法上
    保障人民財產權之意旨並無牴觸，亦無違反法律保留原則。
    又此裁罰基準表，除情節特別嚴重者外，已就有關到案聽候
    裁決之時間，其可能衍生危害交通安全之輕重不同，區分期
    限內或逾越應到案期限不同期間，繳納罰鍰或到案聽候裁決
    、逕行裁決處罰者等不同情形，分別訂定不同之裁罰標準，
    其作為原則性或一般性之裁量基準，核與母法規範目的尚無
    牴觸，亦未逾越授權範圍。原告於110年2月23日收受舉發通
    知單（見本院卷第110頁），其上記載應到案日期為110年3
    月22日前（見本院卷第54頁），原告「逾越應到案期限60日
    以上」未到案，被告依上開裁罰基準裁罰原告罰鍰1,200元
    ，核屬有據。
五、綜上所述，原告於上開時、地，駕駛系爭汽車，有「在顯有
    妨礙他車通行處所停車」之違規事實，且舉發機關據以製單
    逕行舉發，並無裁量違法，被告依道路交通管理處罰條例第
    56條第1項第5款，以原處分裁處原告罰鍰1,200元，核無違
    誤。是原告訴請撤銷原處分，為無理由，應予駁回。
六、本件判決基礎已臻明確，兩造其餘之攻擊防禦方法及訴訟資
    料經本院斟酌後，核與判決不生影響，無一一論述之必要，
    併予敘明。
七、本件第一審裁判費為300元，應由原告負擔，爰確定第一審
    訴訟費用額如主文第2項所示。
八、據上論結，本件原告之訴為無理由，依行政訴訟法第237條
    之7、第237條之8第1項、第98條第1項前段，判決如主文。
中　　華　　民　　國　　111 　年　　7 　　月　　25　　日
　　　　　　　　　行政訴訟庭　法　官　林宜靜
以上為正本係照原本作成。
如不服本判決，應於判決送達後20日內，向本院提出上訴狀並表
明上訴理由（原判決所違背之法令及其具體內容或依訴訟資料可
認為原判決有違背法令之具體事實），其未載明上訴理由者，應
於提出上訴後20日內向本院補提理由書（上訴狀及上訴理由書均
須按他造人數附繕本，如未按期補提上訴理由書，則逕予駁回上
訴），並應繳納上訴裁判費新臺幣750元。
中　　華　　民　　國　　111 　年　　7 　　月　　25　　日
                              書記官  鍾堯任